臺灣臺中地方法院刑事判決　　　　　　　　　　　　九十三年度訴字第二六四二號
　　公　訴　人　臺灣臺中地方法院檢察署檢察官
　　被　　　告　乙○○
　　指定辯護人　本院公設辯護人丙○○
右列被告因偽造有價證券案件，經檢察官提起公訴（九十三年度偵字第一七０三二號
），本院判決如左：
    主  文
乙○○連續意圖供行使之用，而偽造有價證券，處有期徒刑年貳月。如附表編號一
至三所示張本票上偽造「甲○○」之署押及指印各壹枚為共同發票人部分，及附表
編號四所示偽造之本票壹張，均沒收。
    犯罪事實
一、乙○○因缺錢花用，而起意冒用其父甲○○之名義簽發本票，供偽向不知情之第
    三者借款時擔保之用，以詐欺取財，遂未經甲○○之同意或授權，分別基於意圖
    供行使之用及意圖為自己不法所有之概括犯意，先後於民國九十二年十一月十七
    日、同年十一月二十一日、九十三年二月二十四日，均在台中巿河南路與青海路
    附近某家當舖內，連續簽發如附表編號一至三所示之本票三紙，並皆在各該本票
    之發票人欄處，偽造其父甲○○之簽名及指印各一枚以偽造其署押，而偽造以甲
    ○○名義為共同發票人，詳如附表編號一至三所示之本票三紙，且進而行使之，
    交給該當舖中某身分不詳之成年人以擔保借款，致該成年人一再陷於錯誤，借給
    如票面所示之金額。乙○○續承上開同一概括之犯意，再於九十三年六月一日，
    在台中市○○街六００號住處，冒用甲○○之名義為發票人，偽造甲○○之簽名
    及指印各一枚，而簽發如附表編號四所示之本票一張，持向某經營地下錢莊之不
    詳姓名成年男子借款新台幣（下同）二萬元，致該名成年男子亦陷於錯誤，交付
    上述金額。嗣因乙○○皆無清償借款，有不詳人士持上開本票至甲○○之住處要
    求給付票款時，甲○○始獲悉上情。
二、案經甲○○訴由臺灣臺中地方法院檢察署檢察官偵查起訴。
    理  由
一、右開犯罪事實業據被告乙○○於本院審理時坦承無誤，認罪在卷。經查：本件除
    告訴人已於偵、審中將前揭遭被告冒用名義偽簽本票之情節指明在卷外，並有如
    附表編號一至四所示之本票影本四紙、被告為告訴人發覺犯行後對其父認錯表明
    絕不再犯所立具之切結書一張等在卷可證；足見被告上述自白應與事實相符，亦
    可採為證據。故本件事證明確，被告前揭連續偽造有價證券暨詐欺取財等犯行，
    足可認定。
二、按「行使偽造之有價證券以使人交付財物，本即含有詐欺之性質，如果所交付之
    財物，即係該證券本身之價值，其詐欺取財仍屬行使偽造有價證券之行為，不另
    論以詐欺取財罪；但如行使該偽造之有價證券，係供擔保或作為新債清償而借款
    ，則其借款之行為，已屬行使偽造有價證券行為以外之另一行為，始應再論以詐
    欺取財罪，並依牽連犯關係，從一重處斷。」，有最高法院九十年度台上字第五
    四一六號裁判意旨可資參酌（最高法院八十八年度台上字第四一三六號亦同此意
    旨）。故核被告乙○○所為，係犯刑法二百零一條第一項之偽造有價證券罪及同
    法第三百三十九條第一項之詐欺取財罪；起訴書之「證據並所犯法條」欄雖漏未
    記載被告尚犯有刑法第三百三十九條第一項之詐欺取財罪，惟其「犯罪事實」欄
    中已敘明被告偽造有價證券後均持供借款之擔保，本院自得就此部分加以審酌。
    又被告偽造告訴人署押之行為乃偽造有價證券之部分行為，不另論罪；又其偽造
    有價證券後持以行使之低度行為，應為偽造之高度行為所吸收，亦不另論罪。其
  先後四次偽造有價證券暨詐欺取財之犯行，均時間緊接，所犯構成要件相同，顯
    係基於概括之犯意反覆為之，皆為連續犯，應各以一罪論，並加重其刑。所犯偽
    造有價證券及詐欺取財等二罪間，則有方法、目的之牽連關係，構成牽連犯，應
    依刑法第五十五條，從較重之偽造有價證券一罪處斷。爰審酌被告犯罪之動機、
    目的、手段、方法、所生危害、所得多寡及犯後態度等一切情狀，量處如主文所
    示之刑。至如附表編號一至三所示三張本票上偽造「甲○○」之署押及指印各一
    枚為共同發票人部分，及附表編號四所示偽造之本票一張，應依刑法第二百零五
    條，均宣告沒收。
據上論斷，應依刑事訴訟法第二百九十九條第一項前段，刑法第五十六條、第二百零
一條第一項、第三百三十九條第一項、第五十五條、第二百零五條，罰金罰鍰提高標
準條例第一條前段，判決如主文。
中      華      民      國      九十三    年    十二    月    三十一    日
                                        審判長法  官  吳進發
                                              法  官  唐敏寶
                                              法  官  莊深淵
右正本證明與原本無異。
如不服本判決，應於送達後十日內向本院提出上訴狀（須附繕本），上訴於台灣高等
法院台中分院。
                                              書記官
中      華      民      國      九十三    年    十二    月    三十一    日
附錄論罪科刑法條
中華民國刑法第二百零一條：
意圖供行使之用，而偽造、變造公債票、公司股票或其他有價證券者，處三年以上十
年以下有期徒刑，得併科三千元以下罰金。
行使偽造、變造之公債票、公司股票或其他有價證券，或意圖供行使之用，而收集或
交付於人者，處一年以上七年以下有期徒刑，得併科三千元以下罰金。
中華民國刑法第三百三十九條：
意圖為自己或第三人不法之所有，以詐術使人將本人或第三人之物交付者，處五年以
下有期徒刑、拘役或科或併科一千元以下罰金。
以前項方法得財產上不法之利益或使第三人得之者，亦同。
前二項之未遂犯罰之。
附表：
┌──┬───────┬───┬───┬───┬───────┐
│編號│  本票號碼    │發票人│發票日│到期日│金額（新台幣）│
├──┼───────┼───┼───┼───┼───────┤
│一  │一五一０九三  │乙○○│11.17.│無記載│十萬元    │
│    │              │甲○○│      │      │              │
├──┼───────┼───┼───┼───┼───────┤
│二  │一五一一二九  │乙○○│11.│無記載│三萬元        │
│    │              │甲○○│      │      │              │
├──┼───────┼───┼───┼───┼───────┤
│三  │一０三八九八  │乙○○│2.│3.2.│一萬三千八百元│
│    │              │甲○○│      │      │              │
├──┼───────┼───┼───┼───┼───────┤
│四  │0000000│甲○○│6.1.│無記載│十萬元        │
└──┴───────┴───┴───┴───┴───────┘
